臺灣高雄地方法院民事判決
111年度雄簡字第1656號
原      告  林子健  

被      告  戴瑜萱  
上列當事人間請求損害賠償事件，原告提起刑事附帶民事訴訟，
經本院刑事庭裁定移送前來，本院於民國111年10月11日言詞辯
論終結，判決如下：
    主  文
被告應給付原告新臺幣壹萬元，及自民國一一Ｏ年十月三十日起
至清償日止，按週年利率百分之五計算之利息。
原告其餘之訴駁回。
本判決第一項得假執行；但被告如以新臺幣壹萬元為原告預供擔
保後，得免為假執行。
    事實及理由
一、原告主張：兩造均任職址設高雄市○○區○○路000巷000號之同
    聲企業股份有限公司（下稱同聲公司），於民國110年6月1
    日9時許，雙方因訂購便當事宜發生爭執，被告基於公然侮
    辱之故意，在同聲公司員工、來訪人員均得以自由進出之業
    務部辦公室之不特定多數人得以共見共聞之場所，以「你耍
    什麼官威？像潑婦一樣，潑婦罵街」等語（下稱系爭言語）
    辱罵原告，足以貶損原告之名譽、人格在社會之評價，不法
    侵害原告之名譽權，致原告受有精神痛苦，得請求精神慰撫
    金新臺幣（下同）100萬元。爰依民法侵權行為提起本件訴
    訟等語，並聲明：被告應給付原告100萬元，及自起訴狀繕
    本送達翌日起至清償日止，按週年利率5％計算之利息。
二、被告則以：被告並未辱罵原告系爭言語，僅有向原告表「你
    不用拿主管職務壓我」，並自言自語稱「唉，潑婦罵街，果
    然男的像女的，女的像男的」。又縱使被告有向原告說出系
    爭言語，係僅為被告針對原告胡亂指控被告霸凌同事行為所
    為之意見表達，自無不法侵害原告名譽權可言。如被告確有
    侵害原告名譽權，原告請求之慰撫金亦顯屬過高等語，資為
    抗辯，並聲明：㈠原告之訴駁回。㈡如受不利判決，願供擔保
    ，請准宣告免為假執行。
三、經查，兩造於110年6月1日9時許，在同聲公司業務部辦公室
    因便當訂購事宜發生爭執等情，有證人即同聲公司員工馮鈺
    祺、吳雅恩、張良容於刑事偵查程序中證述明確（見臺灣高
    雄地方檢察署110年度偵字第16187號卷【下稱偵字卷】第25
    至26、39至41頁），並經本院調閱本院110年度簡字第3080
    號刑事案件卷宗確認無訛，且為兩造所不爭執，堪信為真實
    。
四、本院之判斷：
　　原告另主張被告辱罵原告系爭言語，應賠償原告精神慰撫金
    100萬元等節，則為被告所否認，並以前詞置辯，是本院應
    審酌者厥為：㈠被告有無以系爭言語辱罵原告？㈡如有，原告
    之名譽權是否遭被告不法侵害？㈢如原告名譽權遭侵害，原
    告所得請求賠償之精神慰撫金金額為若干？茲分述如下：
　　㈠被告有無以系爭言語辱罵原告？
　　　經查，證人馮鈺祺於警詢中陳稱：案發當時，我是在場負
      責要訂中午午餐的召集人，但我的同事即被告不知為何心
      情不悅地把要訂午餐的錢，用丟的方式棄置在我的辦公桌
      上，其不禮貌的行為造成我驚嚇不已，故我的主管即原告
      便出言制止，糾正被告不當言行，被告便向矛頭指向原告
      說出系爭言語；於偵查程序中證稱：案發當日有聽到被告
      辱罵原告系爭言語等語（見警卷第17至21頁、偵卷第24頁
      ）。證人吳雅恩、張良容於偵查程序中均證稱：兩造於辦
      公室發生爭執時，有聽聞被告辱罵原告系爭言語等語（見
      偵卷第39至41頁）。而證人馮鈺祺、吳雅恩、張良容前開
      證述互核一致，且證人馮鈺祺、吳雅恩、張良容於兩造爭
      執時既在現場，對於爭執過程應有一定了解，又渠等與被
      告間並無何特殊利害關係，倘無親聞被告辱罵系爭言語，
      實無甘冒偽證風險，為不實陳述之理，是渠等證述應堪採
      信，堪予認定被告確有以系爭言語辱罵原告，被告辯稱其
      未辱罵原告系爭言語，自無可取。
　　㈡原告之名譽權是否遭被告不法侵害？
　　⒈按因故意或過失，不法侵害他人之權利者，負損害賠償責
      任，民法第184條第1項前段定有明文。又名譽為個人在社
      會上享有一般人對其品德、聲望或信譽所加之評價，民法
      上之名譽權有無受損害，應以社會上對個人評價是否貶損
      作為判斷依據（最高法院90年台上字第646號判決意旨可
      參）。又言論可分為「事實陳述」及「意見表達」，前者
      有真實與否之問題，具可證明性，行為人倘就事實陳述之
      言論，經合理查證，且依查證所得資料，有相當理由確信
      其為真實者，縱事後證明所言與事實不符，亦不能令負侵
      權行為之損害賠償責任；倘依行為人所舉客觀事證，足認
      於發表該言論當時，有相當理由確信其為真實者，亦同。
      而意見表達之言論，乃行為人表示自己之見解或立場，屬
      主觀價值判斷之範疇，無真實與否可言，行為人對於可受
      公評之事，如未使用偏激不堪之言詞而為意見表達，可認
      係善意發表適當評論者，不具違法性，非屬侵害他人之名
      譽權，亦不負侵權行為之損害賠償責任（最高法院109年
      台上字第427號判決意旨可參）。是以行為人如係基於客
      觀事實，依個人主觀意見而對被害人加以指摘，倘未為低
      劣不堪之批評，縱用詞尖酸刻薄，仍應受言論自由保障，
      包容各種價值判斷，於民主社會辨明真理而達到去蕪存菁
      之效果。惟如行為人對被害人為抽象謾罵、情緒性之人身
      攻擊或為其他刻意詆毀個人名譽行為，而逾合理評論之範
      疇，苟足使他人在社會上之評價貶損，仍應構成侵權行為
      。
　　⒉經查，原告陳稱係因被告對訂購便當同事的態度不佳，故
      伊出言表示若再有同仁態度不佳，就請同仁到外處理午餐
      ，因而發生爭執；被告陳稱當時有向原告解釋伊並未亂丟
      便當錢，但因原告不聽伊解釋，始與原告發生爭執等語（
      見本院卷第96至97頁）。是被告辱罵原告之系爭言語中，
      就「你耍什麼官威？」部分，屬被告之個人意見表達，為
      被告抒發其遭原告指摘對待證人馮鈺祺態度不佳所生之感
      想，上開用字遣詞為被告個人主觀判斷觀感，雖屬負面評
      價用語，然此乃係因原告基於上屬職位糾正被告言行，致
      被告認遭原告誤解而生之辯駁之語，係對原告行徑之反饋
      ，且尚非使用極度不堪或對原告個人人身攻擊之字眼，是
      依首揭說明，應屬被告個人言論自由之保障範圍，難認有
      何不法性。惟系爭言語中，就「像潑婦一樣，潑婦罵街」
      部分，在社會通念及口語意義上，具有輕侮、鄙視之意，
      一般人均可理解被告欲藉以貶低原告人格，以對原告表達
      不悅，係針對原告為人身攻擊，已逾合理評論之範圍，洵
      堪認定被告上開言語已不法侵害原告名譽權甚明，被告辯
      稱系爭言語並未侵害原告名譽權，自難認全可憑採。至刑
      事判決雖認系爭言語均構成公然侮辱犯行，然刑事判決有
      罪與否之判斷，並不拘束本院就民事權利義務關係之認定
      ，自不影響本院前開認定，附此敘明。
　　㈢原告得請求賠償之精神慰撫金金額為若干？
　　⒈按不法侵害他人之身體、健康、名譽、自由、信用、隱私
      、貞操，或不法侵害其他人格法益而情節重大者，被害人
      雖非財產上之損害，亦得請求賠償相當之金額，民法第19
      5條第1項前段定有明文。次按慰藉金之賠償須以人格權遭
      遇侵害，使精神上受有痛苦為必要，其核給之標準固與財
      產上損害之計算不同，然非不可斟酌雙方身分資力與加害
      程度，及其他各種情形核定相當之數額（最高法院51年台
      上字第223號判決意旨可參）。
　　⒉經查，被告以「像潑婦一樣，潑婦罵街」等語辱罵原告，
      而上開言語於社會通念上，屬粗鄙不堪之字詞，得藉此貶
      抑原告人格及社會評價，客觀上足使遭辱罵之原告感受不
      堪與屈辱。則原告因被告辱罵上開言語之行為，可認受有
      相當程度之精神痛苦，原告請求被告賠償非財產上之損害
      ，自屬有據。次查，原告自陳專科畢業、現為業務經理、
      每月收入約4萬多元；被告自陳為大學畢業，現為外貿業
      務，每月收入36,000元（見本院卷第57、97頁）。又原告
      名下有不動產、被告名下則無不動產，有兩造110年稅務
      電子閘門財產所得資料在卷可參，則本院斟酌被告不法侵
      害之情節及兩造身分、地位、經濟能力等其他一切情狀，
      認原告請求被告賠償之精神慰撫金，以1萬元為相當。　
      　　　
五、綜上所述，原告依民法侵權行為規定，請求被告給付原告1
    萬元及自起訴狀繕本送達翌日（即110年10月30日）起至清
    償日止，按週年利率5％計算之利息，為有理由，應予准許。
    逾此範圍之請求，為無理由，應予駁回。
六、本判決原告勝訴部分，係依民事訴訟法第427條訴訟適用簡
    易程序所為被告敗訴之判決，爰依同法第389條第1項第3款
    之規定，依職權宣告假執行。又被告陳明願供擔保免為假執
    行，經核並無不合，爰依民事訴訟法第392條第2項規定，宣
    告被告預供擔保免為假執行之金額。
七、本件事證已臻明確，兩造其餘攻擊防禦方法及所提證據，核
    與判決結果不生影響，爰不逐一論述，併此敘明。
八、本件係刑事附帶民事訴訟事件，由本院刑事庭移送前來，迄
    本院言詞辯論終結止，當事人並無何裁判費或其他訴訟費用
    之支出，自無諭知訴訟費用負擔之必要，併此敘明。
中　　華　　民　　國　　111 　年　　11　　月　　1 　　日
                  高雄簡易庭　法　官  陳安信
以上正本係照原本作成。
如對本判決上訴，須於判決送達後20日內向本院提出上訴狀。如
委任律師提起上訴者，應一併繳納上訴審裁判費。
中　　華　　民　　國　　111 　年　　11　　月　　1 　　日
                              書記官  蔡妮君